臺灣士林地方法院刑事判決　　　　　　　91年度訴字第547號
公　訴　人　臺灣士林地方法院檢察署檢察官
被　　　告　戊○○
上列被告因偽造文書等案件，經檢察官提起公訴（90年度偵字第
1548號），本院於訊問被告後，被告為有罪之陳述，經本院合議
庭裁定改由受命法官獨任以簡式審判程序審理，判決如下：
    主  文
戊○○共同行使偽造私文書，足以生損害於他人，處有期徒刑陸
月，如易科罰金以佰元折算壹日。偽造之「豐裕貨運有限公司
」及「蕭范阿環」之印章各壹枚、偽造之在職證明上偽造之「豐
裕貨運有限公司」及「蕭范阿環」之印文各壹枚、偽造之各類所
得扣繳暨免扣繳憑單上偽造之「豐裕貨運有限公司」及「蕭范阿
環」之印文各壹枚均沒收。
    事  實
一、戊○○需款孔急，適己○○（別名戴維良）、乙○○、丁○○、丙○○、甲○○（乙○○及丙○○所涉常業詐欺等罪，
    業經本院各判處有期徒刑3年，甲○○所涉常業詐欺等罪，
    業經本院判處有期徒刑2年，己○○及丁○○俟到案後另行
    審結）與姓名年籍不詳之成年男子「陳先生」、「梁明照」
    等人，自民國87年3月間起至88年6月間止，在臺北縣三重市
    ○○路○段2之1號設立國聯房屋仲介有限公司（以下簡稱國
    聯公司），以刊登報紙或張貼小廣告之方式表明可代辦貸款
    ，戊○○於87年11月3日之前數日之某日，經由友人引介前
    往國聯公司接洽，遂與己○○該夥人謀議，由己○○該夥人
    偽造戊○○之各類所得扣繳暨免扣繳憑單及在職證明，然後
    持以向銀行詐貸款項，於得手後再予朋分，謀議既定後，戊○○與己○○該夥人遂共同意圖為自己不法之所有，並基於
    犯意之聯絡，明知戊○○未曾在豐裕貨運有限公司任職，仍
    推由己○○該夥人委請不知情且已成年之刻印師傅偽刻「豐
    裕貨運有限公司」及該公司負責人「蕭范阿環」之印章各1
    枚，持以用印，偽造前開公司名義之在職證明（其上記載戊○○自83年5 月1 日起任職於該公司，擔任業務部課長，並
    蓋有上開偽造之印章各1 次）及86年度各類所得扣繳暨免扣
    繳憑單（其上記載戊○○86年度受領薪資所得788,000 元，
    並蓋有上開偽造之印章各1 次）各1 紙。戊○○旋於87年月
    11月3 日由丙○○陪同前往臺北縣汐止市○○○路○ 段88
    號之遠東國際商業銀行股份有限公司（以下簡稱遠東商銀）
    臺北汐止分行，佯稱欲向該分行貸款，並將上開偽造之在職
    證明及各類所得扣繳暨免扣繳憑單各1 紙，持以行使交付予
    該分行不知情之貸款承辦行員，以之表示其有能力以薪資所
    得按期清償貸款之信用及資力，藉以取信承辦行員，憑以詐
    貸款項，使該承辦行員陷於錯誤，而同意貸款600,000 元，
    並於翌日（11月4 日）將該分行所有之600,000 元款項撥入
    戊○○之帳戶內，足以生損害於遠東商銀臺北汐止分行、豐
    裕貨運有限公司及蕭范阿環等人。得手後，戊○○及己○○
    該夥人即予朋分，為免事跡及早敗露，又陸續清償數期貸款
    本息數次，嗣於89年4 月4 日後，己○○該夥人及戊○○即
    未再清償分文，尚積欠貸款本金519,148 元，遠東商銀發覺
    有異，乃訴請偵辦而循線查獲上情。
二、案經遠東商銀訴請臺灣士林地方法院檢察署檢察官偵查起訴
    。
    理  由
一、右揭事實，業據被告戊○○於警偵訊及本院審理中坦承不諱
    ，且經告訴人遠東商銀之代理人許育嘉指訴綦詳，而豐裕貨
    運有限公司未曾出具前開在職證明及各類所得扣繳暨免扣繳
    憑單，而係他人偽造，被告不曾在該公司任職等情，復據證
    人蕭范阿環即豐裕貨運有限公司之負責人證述在卷，此外並
    有前開偽造之在職證明及各類所得扣繳暨免扣繳憑單各1 紙
    、被告填具之貸款申請書暨徵信調查表影本1 份及遠東商銀
    攤還收息記錄查詢單影本1 紙附卷可稽。足徵被告之自白與
    事實相符，事證明確，犯行堪予認定。
二、被告與己○○等人共同偽造在職證書及各類所得扣繳暨免扣
    繳憑單，嗣後進而持偽造之前揭文件，藉資取信，憑以向遠
    東商銀臺北汐止分行詐貸款項，足以生損害於遠東商銀臺北
    汐止分行、豐裕貨運有限公司及蕭范阿環，核其所為，係犯
    刑法第216條、第210條之行使偽造私文書罪、刑法第216條
    、第212條之行使偽造特種文書罪、刑法第339條第1項之詐
    欺取財罪。按前揭在職證明係關於服務之證書，屬刑法第
    212條所稱之特種文書，檢察官於起訴書上誤認為私文書，
    且誤認應依刑法第216條行使第210條之偽造私文書罪處斷，
    雖有未洽，惟蒞庭之檢察官實行公訴時已更正為屬於特種文
    書，並已更正此部分論罪科刑之法條，認應依行使偽造特種
    文書罪處斷，基於檢察一體之原則，本院應就更正後之論罪
    科刑法條予以審究，自無庸變更起訴法條，先予敘明。被告
    與己○○、乙○○、丁○○、丙○○、甲○○及前開姓名年
    籍不詳之成年男子「陳先生」、「梁明照」等人間，具有犯
    意之聯絡及行為之分擔，皆為共同正犯，又其等委由不知情
    之刻印師傅偽造「豐裕貨運有限公司」及「蕭范阿環」之印
    章各一枚，為間接正犯，且其等以一行為同時行使偽造之私
    文書及偽造之特種文書，為一行為觸犯行使偽造私文書與行
    使偽造特種文書二罪，係想像競合犯，應從一重之行使偽造
    私文書罪處斷，再其等偽刻印章並以之偽造印文，係偽造私
    文書（按係同時偽造私文書及特種文書，為想像競合犯，應
    從一重論以偽造私文書）之部分行為，無庸論擬，起訴書雖
    未論及被告偽造印章、印文犯行部分，惟此部分與起訴之偽
    造私文書部分，有單純一罪之關係，本院自應併予審理。又
    被告偽造私文書後進而持以行使，偽造之低度行為應為行使
    之高度行為所吸收，亦不另論罪。被告所犯上開行使偽造私
    文書及詐欺取財二罪之間，有方法結果之牽連關係，應依刑
    法第55條之規定，從較重之行使偽造私文書罪處斷。爰審酌
    被告年輕力壯，不思以正當途徑獲取資金，竟以本件手法犯
    案，詐取款項實屬不該，而案發後迄今5年，仍未清償分文
    ，顯見其對被害銀行所受之損害，並未積極聞問，亦不籌思
    賠償，惡性不輕，原不宜寬縱，惟念其坦承犯行，尚知所悔
    悟等一切情狀，量處如主文所示之刑。末按被告行為後，刑
    法第41條有關易科罰金之規定，業於90年1月4日修正，並經
    總統於同年1月10日公布，同年1月12日生效施行，修正施行
    前之刑法第41條原規定「犯最重本刑為3年以下有期徒刑以
    下之刑之罪，而受6月以下有期徒刑或拘役之宣告，因身體
    、教育、職業或家庭之關係，執行顯有困難者，得以1元以
    上3元以下折算1日，易科罰金」，而修正施行後之刑法第41
    條第1項則規定「犯最重本刑為5年以下有期徒刑以下之刑之
    罪，而受6個月以下有期徒刑或拘役之宣告，因身體、教育
    、職業、家庭之關係或其他正當事由，執行顯有困難者，得
    以1元以上3元以下折算1日，易科罰金。但確因不執行所宣
    告之刑，難收矯正之效，或難以維持法秩序者，不在此限」
    ，是被告行為後法律已有變更，比較新舊法之結果，以修正
    施行後之規定，對被告有利，本件自應依刑法第2條第1項前
    段之規定，適用裁判時即修正施行後之刑法第41 條第1項前
    段之規定，就前揭所宣告之刑，併予諭知易科罰金之折算標
    準。偽造之「豐裕貨運有限公司」及「蕭范阿環」之印章各
    一枚（雖未扣案，但無積極確據證明業已滅失），以及前開
    在職證明上偽造之「豐裕貨運有限公司」及「蕭范阿環」之
    印文各一枚、扣繳憑單上偽造之「豐裕貨運有限公司」及「
    蕭范阿環」之印文各一枚，均應依刑法第219條之規定，不
    問屬於犯人與否，均依法宣告沒收。
據上論斷，應依刑事訴訟法第273條之1第1項、第299條第1項前
段，刑法第2條第1項前段、第28條、第216條、第210條、第212
條、第339條第1項、第55條、修正後第41條第1項前段、第219條
，罰金罰鍰提高標準條例第1條前段、第2條，判決如主文。
本案經檢察官鄭世揚到庭執行職務。
中　　華　　民　　國　　94　　年　　1 　　月     21   日
                  刑事第七庭法  官  楊得君
以上正本證明與原本無異。
如本不服本判決，應於判決送達後10日內，向本院提出上訴。
                            書記官　曾韻蒔
中　　華　　民　　國　　94　　年　　1 　　月     25   日
